臺灣臺中地方法院交通事件事裁定　　　 96年度交聲字第505號
原處分機關　交通部公路總局臺中市監理站
受處分人　　乙○○
即異議人
上列異議人即受處分人因違反道路交通管理處罰條例案件，對於
交通部公路總局臺中區監理所臺中市監理站中華民國96年5 月16
日所為之處分（裁監稽違字第裁61－GD0000000 號裁決書）聲明
異議，本院裁定如下：
    主  文
原處分撤銷。
乙○○汽車駕駛人，不依標誌、標線、號誌指示轉彎，處罰鍰新
臺幣陸佰元，並記違規點數壹點；又違反道路交通管理處罰條例
之行為，拒絕停車接受稽查而逃逸，處罰鍰新臺幣仟元，並記
違規點數壹點。
    理  由
一、原處分機關略以：異議人即受處分人乙○○於民國96年3 月
    23日15時27分許，騎乘車號KZL －720 號重型機車，行經臺
    中市○○○○○路口處，因有「(一)未依兩段式左轉、(二)駕駛
    人違反道路交通管理處罰條例，經警方鳴笛、手勢制止，拒
    絕停車接受稽查而逃逸」之違規，經臺中市警察局交通警察
    隊直屬分隊員警依違反道路交通管理處罰條例第48條第1 項
    第2 款、第60條第1 項等規定逕行舉發。受處分人於96年4
    月16日提出申訴，本站於96年5 月16日以裁監稽違字第裁61
    －GD0000000 號裁決書，處罰鍰新臺幣7,600 元整等語。
二、聲明異議意旨則以：若請一般大眾觀看採證相片情景，實無
    法證明有違規事實，只能證明該車正在行駛中，現今社會強
    調「客觀證據」與「鑑識科學」，取締員警以採證相片判定
    違規事實，有違依證論罪之原則，且任意加重處罰，使其對
    警察喪失信心。伊沒有看到警察的手勢，伊是直行，那條路
    並不需要兩段式左轉等語。
三、按汽車駕駛人轉彎時，有下列情形之一者，處新臺幣六百元
    以上一千八百元以下罰鍰：(二)不依標誌、標線、號誌指示；
    期限內繳納或到案聽候裁決者，處新臺幣600 元罰鍰。汽車
    駕駛人，駕駛汽車有違反本條例之行為，經交通勤務警察或
    依法令執行交通稽查任務人員制止時，不聽制止或拒絕停車
    接受稽查而逃逸者，除按各該條規定處罰外，處新臺幣三千
    元以上六千元以下罰鍰；期限內繳納或到案聽候裁決者，處
    新臺幣3,000 元罰鍰。另汽車駕駛人有下列各款所列條款之
    一者，除依原條款處罰鍰外，並予記點：(一)有第三十三條第
    一項、第二項、第三十八條第一項、第四十條、第四十五條
    、第四十七條第一款至第三款、第四十八條、第四十九條或
    第六十條第一項、第二項第一款、第二款情形之一者，各記
    違規點數一點。道路交通管理處罰條例第48條第1 項第2 款
    、第60條第1 項、第63條第1 項第1 款、違反道路交通管理
    事件統一裁罰基準表分別定有明文。
四、經查：
  (一)本院當庭提示證人即本件舉發之員警甲○○於96年6 月6 日
    所提出之連續拍照採證相片（含本件舉發採證相片），經受
    處分人供認其確為相片中之駕駛人在卷，是以受處分人確為
    本件違規行為之駕駛人，堪予認定。
  (二)受處分人固以前揭情詞置辯，惟查，證人甲○○於本院訊問
    時結證：「（問：請說明取締的經過？）當時我們取締復興
    路和自由路交叉路口，未依兩段式左轉的機車違規，當時我
    們站在自由路上，離路口約三、四十公尺，我看到那部機車
    從復興路要左轉自由路，他原本應該在自由路的待轉區○○
    ○○○路的綠燈後，才能行駛，所以我們就依照規定鳴笛、
    手勢，希望他能停車受檢，因為我們站的位置在最路旁的白
    線上，這台車子遠遠的就沒有減速，我就往外側車道走，但
    車子確往內線走，所以我就拍照存證。」、「（問：是否可
    以確定這輛機車沒有兩段式左轉？）是的。」、「（問：有
    無誤認？）沒有，如果他是直行車的話，他就是闖紅燈，我
    也就不可能取締兩段式左轉，因為闖紅燈的處罰比較重。」
    等語甚詳。而證人甲○○僅係執勤員警，其與受處分人間並
    無嫌隙，衡情應無設詞攀誣或虛構違規事實以陷害受處分人
    之理，再依其前揭證詞所述明確，亦應無誤看或誤為判斷之
    情事，且警員執行公務本身受行政懲處責任之監督，到庭具
    結作證更以刑罰擔保其真實性，殊無甘冒行政懲處及刑法偽
    證罪責任，而刻意誣陷受處分人之必要。再觀諸卷附之舉發
    採證相片，明顯可見受處分人騎乘路線，並非在慢車道，而
    係在快車道鄰近分向限制線（雙黃線）處，果若受處分人並
    無拒絕停車接受稽查而逃逸之違規行為，見有員警取締交通
    違規之際，理應依規定行駛於慢車道，絕無甘冒受罰之危險
    ，違規行駛快車道之可能，益徵證人甲○○前開證詞具憑信
    性，堪認受處分人前揭交通違規情節屬實。又本件違規係逕
    行舉發，非當場開掣舉發通知單，警察舉發各項道路交通違
    規，倘業經以適當方式示意停車接受稽查，惟因駕駛人之不
    服指揮、拒絕停車，或依當時情形不能或不宜攔截，致未能
    追截駕駛人並當場掣單舉發，則其自仍得於事發後，逕行舉
    發所目睹之違規事實，且礙於違規事實往往驟然而現、稍縱
    即逝之特性，暨採證技術現實可行性之困難，雖員警之逕行
    舉發未併以科學儀器採證，然法院尚非可不問緣由，即逕以
    員警未預留證據之舉，推認員警對於交通違規案件之舉發概
    係出於偏頗，本件證人甲○○之證詞堪可憑信，已如前述，
    受處分人徒憑員警未能提供違規採證照片，率指原處分機關
    不能證明其有上開交通違規情事，尚無足取。此外，受處分
    人亦未另提出其它證據證明舉發不實。綜上所述，受處分人
    前揭所辯顯不足採，其違規事證明確，堪以認定。
五、末查，原處分機關援引道路交通管理處罰條例第48條第1 項
    第2 款、第60條第1 項等規定據以裁罰，固屬無誤，惟其未
    詳查受處分人係於期限內提出申訴，並於原處分機關回函所
    定之期限內到案聽候裁決，仍從重裁處罰鍰7,600 元，即有
    未洽。從而，受處分人提起本件異議雖無理由，惟原處分既
    有前揭違法之處，應由本院將原處分撤銷，並依道路交通管
    理處罰條例第48條第1 項第2 款、第60條第1 項、第63條第
    1 項第1 款、違反道路交通管理事件統一裁罰基準表，裁罰
    如主文第二項所示。
六、據上論斷，依道路交通管理處罰條例第87條第2 項，道路交
    通案件處理辦法第20條，裁定如主文。
中　　華　　民　　國　　96　　年　　9 　　月　　29　　日
                    交通法庭    法  官  楊萬益
上正本證明與原本無異。
如不服本裁定應於送達後五日內向本院提出抗告狀。
                                書記官  薛淑玲
中　　華　　民　　國　　96　　年　　9 　　月　　29　　日
